臺灣臺南地方法院刑事判決
111年度訴字第115號
公  訴  人  臺灣臺南地方檢察署檢察官
被      告  許鍵耀


選任辯護人  麥玉煒律師                    
被      告  陳曆葳



選任辯護人  彭大勇律師
            林士龍律師
            郭栢浚律師
上列被告因違反毒品危害防制條例案件，經檢察官提起公訴（11
0年度偵字第15767號、第16311號、第22837號、第23747號），
本院判決如下：
    主  文
許鍵耀販賣第三級毒品，處有期徒刑貳年，併科罰金新臺幣陸萬
元，罰金如易服勞役，以新臺幣壹仟元折算壹日。緩刑伍年，緩
刑期間付保護管束，並應於本判決確定之日起參年內，向檢察官
指定之政府機關、政府機構、行政法人、社區或其他符合公益目
的之機構或團體，提供貳佰肆拾小時之義務勞務。未扣案犯罪所
得新臺幣參仟元沒收，於全部或一部不能沒收或不宜執行沒收時
，追徵其價額；扣案如附表編號二所示之物沒收。
陳曆葳幫助販賣第三級毒品，處有期徒刑壹年拾月，併科罰金新
臺幣參萬元，罰金如易服勞役，以新臺幣壹仟元折算壹日。緩刑
伍年，緩刑期間付保護管束，並應於本判決確定之日起參年內，
向檢察官指定之政府機關、政府機構、行政法人、社區或其他符
合公益目的之機構或團體，提供貳佰小時之義務勞務。
    事  實
一、許鍵耀、陳曆葳均明知4-甲基甲基卡西酮（Mephedrone）依
    成癮性、濫用性及對社會危害性之程度，業經列為毒品危害
    防制條例第2條第2項第3款所定之第三級毒品，依法不得持
    有、販賣。陳曆葳於民國110年4月25日晚間8時37分前之某
    時許，獲知陳偉信有施用毒品咖啡包之需求後，為獲得免除
    債務之利益，基於幫助販賣第三級毒品4-甲基甲基卡西酮之
    犯意，告知陳偉信可向許鍵耀購買摻有4-甲基甲基卡西酮之
    咖啡包，並提供許鍵耀之聯繫方式，由陳偉信自行與許鍵耀
    約明交易時、地；嗣許鍵耀基於販賣第三級毒品4-甲基甲基
    卡西酮牟利之犯意，於110年4月25日晚間8時37分許，偕同
    陳曆葳前往臺南市○區○○街000號全家便利超商大興店，以新
    臺幣（下同）3,000元販賣摻有4-甲基甲基卡西酮之咖啡包1
    0包予陳偉信，陳曆葳以此方式幫助許鍵耀販賣第三級毒品4
    -甲基甲基卡西酮。
二、嗣經警於110年4月28日上午7時30分許，因另案持本院核發
    之搜索票至陳偉信位在臺南市○區○○○路0段000巷00號2樓之1
    住處執行搜索，始查悉上情。
三、案經臺灣臺南地方檢察署檢察官指揮嘉義縣警察局報告後偵
    查起訴。
    理  由
一、關於證據能力之認定：
  ㈠本案所引用具傳聞證據性質之供述證據，因檢察官、被告許
    鍵耀、陳曆葳及辯護人於準備程序時，均同意有證據能力（
    見本院卷第98頁至第100頁），本院審酌前開證據之作成或
    取得之狀況，並無非法或不當取證之情事，且亦無顯不可信
    之情況，依刑事訴訟法第159條之5規定，均具有證據能力。
  ㈡其餘所引用卷內非供述證據性質之證據資料，均無違反法定
    程序取得之情形，依刑事訴訟法第158條之4規定反面解釋，
    亦應有證據能力，合先敘明。
二、認定犯罪事實之證據及理由：
  ㈠上開犯罪事實，業據被告2人於警詢、偵查及本院準備程序、
    審理中均坦承不諱，核與證人陳偉信於警詢、偵查中之證述
    相符（見警一卷第11頁至第17頁，警二卷第39頁至第42頁，
    他二卷第89頁至第92頁、第105頁至第107頁、第110頁、第1
    13頁至第115頁），並有指認犯罪嫌疑人紀錄表、本院搜索
    票、嘉義縣警察局刑事警察大隊及布袋分局偵查隊搜索扣押
    筆錄、扣押物品目錄表、扣押物品收據、被告許鍵耀與證人
    間通訊軟體LINE對話紀錄翻拍照片、監視器畫面翻拍照片、
    扣案物照片、嘉義縣警察局拉曼光譜分析儀初篩檢測紀錄、
    勘察採證同意書、嘉義縣警察局刑警大隊尿液代號與真實姓
    名對照表、高雄市立凱旋醫院濫用藥物成品檢驗鑑定書、正
    修科技大學超微量研究科技中心尿液檢驗報告在卷可稽（見
    警一卷第19頁至第22頁、第31頁至第39頁、第45頁至第54頁
    、第65頁，警二卷第3頁、第9頁至第15頁、第49頁至第55頁
    ，他二卷第17頁至第29頁、第53頁至第65頁、第119頁至第1
    21頁）。
  ㈡又被告許鍵耀已陳明每販賣1包摻有4-甲基甲基卡西酮之咖啡
    包可獲得100元之利潤等語（見本院卷第206頁），是被告許
    鍵耀販入及售出摻有4-甲基甲基卡西酮之咖啡包之實際量差
    及價差具體為何雖均已無從查考，仍可認被告許鍵耀確有藉
    毒品交易牟利之營利意圖，更合於證人證述其係向被告許鍵
    耀購買摻有4-甲基甲基卡西酮之咖啡包之情節，益徵被告許
    鍵耀主觀上確有藉販賣毒品營利之不法意圖至明。
  ㈢觀諸證人前揭證述內容，可知其自被告陳曆葳處得知被告許
    鍵耀有販賣摻有4-甲基甲基卡西酮之咖啡包後有意購買，始
    由被告陳曆葳提供被告許鍵耀之聯絡方式，俾其與被告許鍵
    耀自行約定交易時、地並完成交易，堪認被告陳曆葳促成被
    告許鍵耀販賣摻有4-甲基甲基卡西酮之咖啡包予證人，即係
    基於助益被告許鍵耀販賣摻有4-甲基甲基卡西酮之咖啡包之
    意思而為上開行為。
  ㈣綜上證據，足認被告2人任意性之自白確與事實相符，堪以採
    信；是本案事證明確，被告2人犯行洵堪認定，均應予依法
    論科。
三、論罪科刑：
  ㈠按4-甲基甲基卡西酮依成癮性、濫用性及對社會危害性之程
    度，已列為毒品危害防制條例第2條第2項第3款所定之第三
    級毒品，禁止非法持有、販賣，是核被告許鍵耀販賣摻有4-
    甲基甲基卡西酮之咖啡包之行為，係犯毒品危害防制條例第
    4條第3項之販賣第三級毒品罪；次按刑法上之幫助犯，係對
    於犯罪與正犯有共同之認識，而以幫助之意思，對於正犯資
    以助力，而未參與實施犯罪之行為者而言。經查，被告陳曆
    葳以幫助被告許鍵耀販賣摻有4-甲基甲基卡西酮之咖啡包之
    意思，參與販賣毒品構成要件以外之行為而違犯前揭犯行，
    核其所為係犯刑法第30條第1項前段、毒品危害防制條例第4
    條第3項之幫助販賣第三級毒品罪。
  ㈡刑之減輕：
　⒈被告許鍵耀、陳曆葳就其所犯販賣、幫助販賣摻有4-甲基甲
    基卡西酮之咖啡包之犯行，於偵查及審判中均自白不諱，合
    於毒品危害防制條例第17條第2項減輕其刑之要件，應各依
    上開規定，就被告許鍵耀、陳曆葳販賣、幫助販賣第三級毒
    品之犯行分別減輕其刑。
　⒉被告陳曆葳就前揭犯行，係基於幫助之犯意使被告許鍵耀易
    於販賣第三級毒品，應依刑法第30條第2項規定，按正犯之
    刑減輕之，並依法遞減之。
　⒊被告許鍵耀經查獲後雖曾供述其毒品來源為「chen chen lin
    」，但員警依其所稱向上溯源，因該人居無定所，待掌握實
    際居住地址及使用之交通工具，緝獲到案後，再行移送偵辦
    等情，有嘉義縣警察局布袋分局111年2月20日嘉布警偵字第
    1110002443號函及檢附之職務報告在卷可查（見本院卷第11
    3頁至第117頁），自不合於毒品危害防制條例第17條第1項
    所規定「供出毒品來源，因而查獲其他正犯或共犯」之要件
    ，無從據該項規定減輕其刑。
　⒋按毒品危害防制條例第4條第3項規定：「製造、運輸、販賣
    第三級毒品者，處7年以上有期徒刑，得併科10,000,000元
    以下罰金。」，然同為販賣第三級毒品之人，其原因動機不
    一，犯罪情節未必盡同，或有大盤毒梟者，亦有中、小盤之
    分，甚或僅止於吸毒者友儕間為求互通有無之有償轉讓者亦
    有之，其販賣行為所造成危害社會之程度自屬有異，法律科
    處此類犯罪，所設之法定最低本刑卻同為「處7年以上有期
    徒刑，得併科10,000,000元以下罰金」，不可謂不重。本件
    被告許鍵耀雖有販賣第三級毒品之情，惟被告販賣摻有4-甲
    基甲基卡西酮之咖啡包之對象非眾，且依證人之證述，其本
    有施用摻有4-甲基甲基卡西酮之咖啡包之惡習，並非因被告
    許鍵耀之犯行始接觸毒品，且其販賣金額僅3,000元。衡其
    犯罪情節當非與大盤毒梟者可資等同並論，惟所觸犯法定本
    刑係7年以上有期徒刑之重罪，縱使依毒品危害防制條例第1
    7條第2項規定減輕後，最低法定本刑仍達有期徒刑3年6月，
    誠屬情輕法重，爰依刑法第59條規定，酌減其刑，並依法遞
    減之。
　㈢茲審酌被告2人均明知4-甲基甲基卡西酮戕害人體身心健康之
    鉅，亦深知持有、販賣4-甲基甲基卡西酮為政府嚴厲查禁之
    行為，竟不思戒慎行事，無視法紀，而為本件販賣、幫助販
    賣第三級毒品犯行，所為均有害他人身體健康，危害社會治
    安和善良秩序匪淺，更顯見其漠視政府防制毒品之政策與決
    心，殊屬不該；惟念被告2人犯後坦承犯行不諱，並無矯飾
    之情，且其販賣、幫助販賣與他人之4-甲基甲基卡西酮尚非
    大量，所得非鉅，對象亦僅1人，較之販賣毒品之「大盤」
    或「中盤」者，所造成之危害應仍較屬有限；兼衡被告許鍵
    耀現就讀國立成功大學附設高級工業職業進修學校夜間部、
    未婚無子女、家庭經濟狀況小康，被告陳曆葳自陳學歷為高
    職肄業、未婚無子女、現擔任照服員、家庭經濟狀況小康（
    見警一卷第3頁及警二卷第43頁被告警詢筆錄「受詢問人欄
    」之記載，本院卷第206頁至第207頁）等一切情狀，分別量
    處如主文所示之刑，並就所處罰金刑部分諭知易服勞役之折
    算標準，以示懲儆。
　㈣被告2人未曾因故意犯罪受有期徒刑以上刑之宣告，有臺灣高
    等法院被告前案紀錄表存卷可佐（見本院卷第15頁、第19頁
    ），其等雖因一時失慮，致罹刑章，但考量其等行為時年僅
    19歲，自身亦無毒品前案紀錄，堪信被告2人經此偵、審程
    序及罪刑宣告之教訓後，當知所警惕，而無再犯之虞，本院
    因認前開刑之宣告，以暫不執行為適當，均併依刑法第74條
    第1項第1款之規定，宣告如主文所示之緩刑期間，以勵自新
    。惟本院審酌其等違犯上開犯行，所為對社會治安均有危害
    ，且顯見其等法治觀念較為淺薄，為確保其等記取教訓，培
    養正確之法律觀念，日後能恪遵法令規定，避免再犯，自以
    命其等履行一定之負擔為宜，故均併依刑法第74條第2項第5
    款規定，命被告許鍵耀、陳曆葳各應於本判決確定之日起3
    年內向檢察官指定之政府機關、政府機構、行政法人、社區
    或其他符合公益目的之機構或團體，提供240小時、200小時
    之義務勞務，俾兼收啟新及惕儆之雙效，以維法治。而緩刑
    之宣告，係國家鑒於被告能因知所警惕而有獲得自新機會之
    期望，特別賦予宣告之刑暫不執行之寬典，倘被告2人未遵
    循本院所諭知之上開負擔而情節重大，或在緩刑期間又再犯
    罪，或有其他符合法定撤銷緩刑之原因者，均可能由檢察官
    聲請撤銷本件緩刑之宣告，而生仍須執行上開宣告刑之後果
    。
四、沒收部分：
  ㈠扣案如附表編號2所示之物，係供被告許鍵耀於販賣毒品時聯
    繫使用，應依毒品危害防制條例第19條第1項規定宣告沒收
    ；且因上開物品已扣案，並無不能或不宜執行沒收之問題，
    故不另為追徵價額之諭知。
　㈡被告許鍵耀係以3,000元之價格販賣摻有4-甲基甲基卡西酮之
    咖啡包並已實際收取價金，此等價金自屬其犯罪所得，應依
    刑法第38條之1第1項前段規定宣告沒收，於全部或一部不能
    沒收或不宜執行沒收時，則應依同條第3項規定追徵其價額
    。
　㈢扣案如附表編號3所示之物，係供被告許鍵耀施用毒品所用；
    附表編號1、4、5所示之物，經被告2人供稱係其等平時對外
    聯絡使用，難認與其等販賣、幫助販賣摻有4-甲基甲基卡西
    酮之咖啡包之行為有關，無從於本案諭知沒收，併此指明。
據上論斷，應依刑事訴訟法第299條第1項前段，判決如主文。
本案經檢察官黃彥翔提起公訴，檢察官林容萱到庭執行職務。
中　　華　　民　　國　　111 　年　　4　 　月　　20　　日
　　　　　　　刑事第四庭  審判長  法　官  陳本良　　　
                                  法  官  張菁　　　　
                                  法  官  王鍾湄
以上正本證明與原本無異。
如不服本判決應於收受本判決後20日內向本院提出上訴書狀，並
應敘述具體理由。其未敘述上訴理由者，應於上訴期間屆滿後20
日內向本院補提理由書狀（均須按他造當事人之人數附繕本）「
切勿逕送上級法院」。 
　　　　　　　　　　　　　　　　　書記官　蘇冠杰　　　　
中　　華　　民　　國　　111 　年　　4 　　月　　20　　日
附錄本案論罪科刑法條：
毒品危害防制條例第4條
製造、運輸、販賣第一級毒品者，處死刑或無期徒刑；處無期徒
刑者，得併科新臺幣30,000,000元以下罰金。
製造、運輸、販賣第二級毒品者，處無期徒刑或10年以上有期徒
刑，得併科新臺幣15,000,000元以下罰金。
製造、運輸、販賣第三級毒品者，處7年以上有期徒刑，得併科
新臺幣10,000,000元以下罰金。
製造、運輸、販賣第四級毒品者，處5年以上12年以下有期徒刑
，得併科新臺幣5,000,000元以下罰金。
製造、運輸、販賣專供製造或施用毒品之器具者，處1年以上7年
以下有期徒刑，得併科新臺幣1,500,000元以下罰金。
前五項之未遂犯罰之。
刑法第30條
幫助他人實行犯罪行為者，為幫助犯。雖他人不知幫助之情者，
亦同。
幫助犯之處罰，得按正犯之刑減輕之。　　　　　　　　　　　
附表    編號 物品名稱及數量  說明 1 Apple牌行動電話1支（型號為iphone7）  被告許鍵耀所有，與本案無關。 2 Apple牌行動電話1支（型號為iphoneXS，含門號0000-000-000號SIM卡1枚）  供被告許鍵耀販賣毒品時聯繫使用。 3 毒品咖啡包10包（含包裝袋）  被告許鍵耀所有，與本案無關。 4 Apple牌行動電話1支（型號為iphoneXR，含門號0000-000-000號SIM卡1枚  被告陳曆葳所有，與本案無關。   5 Apple牌行動電話1支（型號為iphone6S）  被告陳曆葳所有，與本案無關。